臺灣士林地方法院小額民事判決
111年度士小字第667號
原      告  李昱佑
被      告  陳姿翎

上列當事人間請求損害賠償等事件，本院於民國111年7月12日言
詞辯論終結，判決如下：
    主  文
原告之訴及假執行之聲請均駁回。
訴訟費用新臺幣壹仟元由原告負擔。
    事實及理由要領
一、按訴狀送達後，原告不得將原訴變更或追加他訴，但擴張或
    減縮應受判決事項之聲明者，不在此限，民事訴訟法第255
    條第1項第3款定有明文。又原告於判決確定前，得撤回訴之
    全部或一部，民事訴訟法第262條第1項亦有規定。查原告起
    訴時，係以羅香清及陳姿翎為被告，訴之聲明為「1.被告應
    給付原告新臺幣（下同）20,040元，及自本件起訴狀繕本送
    達翌日起至清償日止，按年息5％計算之利息；2.被告陳姿翎
    應給付原告78,300元，及自本件起訴狀繕本送達翌日起至清
    償日止，按年息5％計算之利息；3.原告願供擔保請准宣告假
    執行。」於訴訟進行中，原告撤回對羅香清部分之訴訟，並
    變更訴之聲明為「1.被告應給付原告98,000元，及自本件起
    訴狀繕本送達翌日起至清償日止，按年息5％計算之利息；2.
    原告願供擔保請准宣告假執行。」核其變更部分，屬於擴張
    訴之聲明，依前揭規定，原告所為撤回及變更部分，均應准
    許。
二、原告起訴主張：
　㈠被告為居家宜不動產有限公司（下稱居家宜公司）之租賃房
    屋房仲業務，於民國109年5月4日被告介紹門牌號碼為新北
    市○○區○○路0段000號8樓之房屋（下稱系爭8樓房屋）予原告
    ，原告看屋後，隨即與被告簽訂服務費確認單，原告並支付
    定金1萬元；未料，被告未將定金交予系爭8樓房屋屋主羅香
    清，且羅香清亦不願意出租系爭8樓房屋予原告，依民法規
    定，原告得請求被告加倍返還定金，爰依民法第179、248、
    249條規定，請求被告給付原告20,000元。
　㈡嗣於109年5月25日，兩造在居家宜公司就門牌號碼為新北市○
    ○區○○路0段000號14樓之房屋（下稱系爭14樓房屋），由被
    告作為系爭14樓房屋屋主即訴外人施梅貴之代理人，而與原
    告簽訂租賃契約（下稱系爭租約），被告並向原告收受仲介
    服務費尾款25,000元及6月分房屋，但是被告就仲介服務費
    並未開立發票予原告，並告知原告系爭8樓房屋之定金10,00
    0元轉為系爭14樓房屋仲介服務費頭款，總計仲介服務費為1
    2,500元；又依照系爭租約約定，兩造均有於租期屆至前終
    止系爭租約之權利，惟須1個月前通知，否則需支付違約金
    ，原告依照系爭租約，提前1個月通知被告終止系爭租約，
    但是被告卻漠視原告之權利，不讓原告終止系爭租約，要求
    原告一定要租滿1年，且賠償1個月房租之違約金，方得提前
    終止系爭租約，被告之行為，完全漠視原告之權益，依民法
    第179條規定，被告應返還原告不當得利12,500元。
　㈢於簽立系爭租約之際，原告曾向被告表示要於系爭14樓房屋
    安裝自己的熱水器，被告亦表示系爭14樓房屋屋主同意原告
    可以安裝自己的熱水器，然嗣後被告又表示屋主不同意原告
    安裝，屋主會自行安裝熱水器於系爭14樓房屋，致使原告只
    能將原告原有之熱水器給二手物流中心回收，受有損失15,5
    00元，被告應賠償之，依民法第184條、第430條求償。
　㈣被告漠視原告之權益，甚至誘騙原告簽下退租協議書，致使
    原告受有諸多損害，爰依民法第184、197條請求被告賠償精
    神慰撫金50,000元。
　㈤聲明：1.被告應給付原告98,000元，及自本件起訴狀繕本送
    達翌日起至清償日止，按年息5％計算之利息；2.原告願供擔
    保請准宣告假執行。
三、被告答辯略以：原告就系爭8樓房屋有交付1萬元定金，但是
    該筆定金後已經轉成系爭14樓房屋之定金，再轉成仲介費，
    因此原告於給付仲介費時，只有給付差額2,500元，此也經
    原告同意，故系爭8樓房屋部分無違約問題；原告已經居住
    於系爭14樓房屋達1年，中途想要退租，被告也已經向屋主
    施梅貴告知原告之需求，但是屋主不同意，被告也只能善盡
    告知義務，此部分原告之請求並無道理；另就系爭熱水器部
    分，因為施梅貴也同意幫原告安裝全新熱水器，所以才在契
    約上修正，但之前並沒有沒有同意原告得於系爭14樓房屋安
    裝自己熱水器，況且此部分原告對施梅貴提告後，已經與施
    梅貴達成和解，原告並沒有受到損失，原告之請求無理由等
    語，並聲明請求駁回原告之訴。　　
四、法院得心證的理由：
　㈠系爭8樓房屋請求加倍返還定金20,000元部分：
　　原告就系爭8樓房屋部分，業已繳納定金1萬元由被告代為收
    受，此為兩造所不爭（見本院卷第283頁）。原告固然以民
    法第248條、第249條等規定要求被告加倍反還訂金，然民法
    第249條第3款所稱加倍反還訂金，請求之對象係指與原告簽
    訂契約當事人應負加倍返還責任，然系爭8樓房屋實際出租
    之人為羅香清，被告僅係房屋仲介人員，僅係代出租人收受
    定金之代理人，應不負此等加倍返還責任，原告此等主張已
    有未洽。再被告嗣後為原告居間承租系爭14樓房屋（詳後述
    ），原告就系爭14樓房屋部分，應繳納服務費12,500元予被
    告所屬之居家宜公司，然原告僅繳納2,500元等情，為原告
    於書狀中及本院審理中自承無訛（見本院卷第11、284頁）
    ，則被告辯稱原告所繳納系爭8樓房屋之定金1萬元，已轉成
    系爭14樓房屋之仲介費等節，並非無據，原告雖於本院主張
    ：我覺得被告應該先退我1萬元再讓我去繳系爭14樓房屋的
    定金或服務費云云（見本院卷第284頁），然原告就系爭14
    樓房屋僅繳納2,500元，隨後即入住系爭14樓房屋達1年之久
    ，就未付之服務費差額10,000元未加聞問，顯係同意上開系
    爭8樓房屋定金扣抵留用，則上開定金10,000元既已經原告
    同意轉作系爭14樓房屋之服務費，自不得因就系爭14樓房屋
    嗣後產生租賃糾紛，而再行要求被告返還，原告上開主張，
    已難認可採。
  ㈡系爭14樓房屋之服務費12,500元部分：
    原告就仲介系爭14樓房屋部分，確已繳納12,500元（其中10
    ,000元係以系爭8樓房屋定金抵充，業如前述）之服務費由
    被告收受，此為兩造所不爭，至於被告有無開立發票，屬有
    無行政法上逃漏稅捐行為之問題，與原告可否請求被告返還
    無涉。查經原告檢舉並經行政調查後，上開服務費業由居家
    宜公司於110年8月11日補開金額為12,500元之仲介服務費發
    票，有該發票影本在卷可查（見本院卷第246頁），此外系
    爭14樓房屋屋主施梅貴亦係委由居家宜公司出租，另被告即
    為居家宜公司之負責人，有公司登記資料在卷可查，可見被
    告實係以居家宜公司名義仲介系爭14樓房屋之出租事宜，所
    收得知仲介費亦應為居家宜公司所得，原告以被告為提告請
    求返還之對象，已有疑問。且原告之所以交付12,500元之服
    務費，係基於與居家宜公司間之房屋仲介契約，縱然原告與
    施貴梅間之租賃契約業已終止，然前述房屋仲介契約既未經
    解除或撤銷，則居家宜公司收受前述12,500元，仍具有法律
    上原因，則原告稱欲以不當得利之法律關係請求返還，顯屬
    無據。再者，被告僅係房屋仲介人員，縱然屋主之要求違反
    法規或契約，仍僅能將屋主之意思忠實轉達承租人，尚無越
    俎代庖為屋主決定事務之可能，是原告所稱不讓其期前終止
    契約、須賠償1個月房租之違約金等情，縱係被告所告知，
    亦僅係轉述屋主施貴梅之要求，衡無命被告負任何法律上責
    任之理，是原告此部分之請求，難認為有理由，應予駁回。
  ㈢熱水器損失15,500元部分：
　　原告固然主張被告先前已同意安裝原告自己準備之熱水器云
    云，然觀諸原告與施梅貴所簽系爭14樓房屋之系爭租約，係
    約定由屋主提供熱水器，其上並有原告之印文，有該租賃契
    約在卷可查（見本院卷第40頁），就此原告於本院自承：簽
    約前看屋時，我有跟被告說我搬家有熱水器要搬過來，問被
    告可否裝我的熱水器，被告說可以，也沒有是否經過屋主同
    意，正式簽約時，一開始簽的版本是同意可以讓我裝我的熱
    水器，當時我跟屋主都已經簽好名字，但被告簽約時打電話
    給屋主，屋主又反悔不讓我裝，所以才將租賃契約熱水器部
    分打勾變成由屋主提供，上面的印章是我蓋的，因為我已經
    沒有時間可以選擇其他房子，只好同意等語（見本院卷第31
    6-317頁），是不論看屋前被告有無代施梅貴承諾可安裝原
    告自己的熱水器，然於最後簽約時，原告經評估後，仍同意
    改由施梅貴提供熱水器，而原告所指修改之經過，亦難認有
    何遭強暴脅迫之情形，則縱原告當時係基於何種不得已之原
    因（如已無時間另尋他屋）而同意修改契約，仍係原告基於
    契約自由原則下同意所為，難認有遭任何人為侵權行為，自
    難請求被告賠償其損失，另原告依民法第430條求償，然被
    告並非與原告簽訂租賃契約之對象，則原告據此求償亦屬無
    據。
  ㈣精神慰撫金50,000元部分：
　　按不法侵害他人之身體、健康、名譽、自由、信用、隱私、
    貞操，或不法侵害其他人格法益而情節重大者，被害人雖非
    財產上之損害，亦得請求賠償相當之金額。民法第195條第1
    項前段定有明文。原告雖指控被告誘騙原告簽下退租協議書
    ，致使原告受有諸多損害，然精神慰撫金須以人格權受侵害
    為前提，而被告於上開租賃糾紛中，至多僅有財產權受損，
    核與民法第195條請求精神慰撫金之要件不符，是原告請求
    被告賠償精神慰撫金，亦難認有據，均應予駁回。
五、綜上所述，原告依前述法律關係，請求被告給付原告98,000
    元，為無理由，應予駁回。又原告之訴既經駁回，其所為假
    執行之聲請即失所附麗，併予駁回之。
六、本件事證已臻明確，兩造其餘攻擊防禦方法及所提之證據，
    核與判決結果無影響，毋庸再予一一論述，附此敘明。
七、訴訟費用負擔之依據：民事訴訟法第78條。依職權確定訴訟
    費用額為1,000元（第一審裁判費）由原告負擔。　　
中　　華　　民　　國　 111　　年　　7 　　月　　26　　日
              　　士林簡易庭法  官  陳紹瑜
以上正本係照原本作成。
如不服本判決，應於送達後20日內，向本院提出上訴狀並應記載
上訴理由，表明關於原判決所違背之法令及其具體內容與依訴訟
資料可認為原判決有違背法令之具體事實，如於本判決宣示後送
達前提起上訴者，應於判決送達後20日內補提上訴理由書（須附
繕本）。
中　　華　　民　　國　 111　　年　　7 　　月　　26　　日
　                          書記官  詹禾翊